臺灣臺北地方法院民事判決　　　　　　　　　　　　九十三年度簡上字第四六一號
　　上　訴　人　丁○○
　　　　　　　　甲○○
　　被 上訴 人　裕融企業股份有限公司
　　法定代理人　戊○○
　　訴訟代理人　丙○○
　　　　　　　　乙○○
右當事人間請求確認本票債權不存在事件，上訴人對於中華民國九十三年五月二十六
日本院台北簡易庭九十三年度北簡字第七二三五號第一審判決提起上訴，本院於中華
民國九十三年十二月十四日言詞辯論終結，判決如下：
    主  文
上訴駁回。
第二審訴訟費用由上訴人連帶負擔。
    事  實
甲、上訴人方面
壹、聲明：
　一原判決廢棄。
　二右廢棄部分，確認被上訴人持有上訴人於民國九十二年十二月二十五日所共同簽
　  發，票面金額新台幣（下同）二十五萬元，到期日九十三年一月二十五日之本票
    債權不存在。
貳、陳述：除與原判決記載相同者，茲與引用外，補稱：
　一契約之成立須當事人意思表示互相一致，系爭本票係為擔保汽車貸款之清償，依
    票據法第十三條規定反面解釋，上訴人自得以本票簽發之原因關係瑕疵對抗執票
    人。查上訴人從未向被上訴人辦理貸款，被上訴人之業務員郭承貴當初是拿和潤
    企業股份有限公司（下稱和潤公司）之名片，且談妥之貸款利率為年息百分之十
    一，此經證人葉佳興及鄧敏輝證明屬實，但上訴人收到被上訴人寄發之繳款通知
    後發現貸款利率高達年息百分之二十，則兩造就借款成本重要考量之利息並未達
    成合意，借貸契約自不成立，被上訴人撥款予車商對上訴人不生效力，則被上訴
    人所執系爭本票及授權其填載金額、到期日、發票日之約定即不成立，是系爭本
    票債權不存在。
  二又郭承貴當初言明若要貸款三十五萬元才須保證人，若僅貸款二十五萬元則不須
    保證人，上訴人甲○○原是因上訴人丁○○欲貸款三十五萬元而出面保證，今被
    上訴人僅核貸二十五萬元，本不須保證人，上訴人一直要求郭承貴退回保證相關
    資料，郭承貴卻以保證人之資格不符，已撕毀作廢故無法退回搪塞，詎郭承貴卻
    偽造上訴人甲○○在職證明後轉向被上訴人申請貸款，並未告知上訴人甲○○，
    被上訴人於核貸過程中亦從未向上訴人徵信照會，上訴人甲○○自不須負保證責
    任。
、證據：援用原審之立證方法。
乙、被上訴人方面
壹、聲明：請求駁回上訴。
貳、陳述：除與原判決記載相同者，茲與引用外，補稱：
　一被上訴人不爭執系爭本票未載發票日、票面金額、到期日，惟依上訴人簽發予被
　  上訴人之授權書，被上訴人得依據實際狀況自行填寫發票日、本票金額並視事實
    需要自行填載到期日。
  二上訴人簽發系爭本票之原因關係為借貸，被上訴人與和潤公司均承作汽車貸款，
    郭承貴非被上訴人之員工也非和潤公司員工，視其招攬案件交予何公司承作而決
    定借款人。上訴人於九十二年十二月十五日與鄧敏輝及被上訴人共同簽署債權讓
    與及動產抵押契約書，同意鄧敏輝將其對於上訴人之債權讓與被上訴人，被上訴
    人即將該借款金額二十五萬元匯入鄧敏輝第一銀行大湳分行之帳戶，鄧敏輝始將
    上訴人購買之車輛移轉過戶並交付上訴人，同時上訴人親自簽發系爭本票為其清
    償債務之保證，上訴人所簽發之貸款相關文件均印有被上訴人之名稱，上訴人應
    無不知契約對造之理，且上開債權讓與暨動產抵押契約書第五條清楚載明三方約
    定利息為百分之十九點九四，鄧敏輝亦證稱上訴人嗣後對於利息並不爭執。
　三上訴人甲○○為系爭本票之共同發票人，上訴人丁○○因無固定收入無法證明有
　　分期清償本息之能力，故上訴人以甲○○為連帶保證人，並共同簽發系爭本票交
　  被上訴人收執，其辯稱僅就三十五萬元保證而不及系爭之二十五萬元，故非系爭
    債務之連帶保證人，並無足採。
、證據：除援用原審之立證方法外，補提授權書為證。
　　理　由
一本件上訴人起訴主張：被上訴人執有以上訴人之名義所共同簽發、發票日為九十二
  年十二月二十五日、到期日為九十三年一月二十五日、票面金額為二十五萬元之本
  票一紙（下稱系爭本票），向本院聲請裁定強制執行，經本院以九十三年度票字第
  六八六三號裁定准許在案，惟系爭本票係郭承貴詐騙上訴人所取得，且系爭本票係
  為擔保汽車貸款之清償，然上訴人周信山並未向被上訴人貸款亦未就利息達成合意
  ，是上訴人丁○○與被上訴人間借貸關係並未成立，且因上訴人丁○○原要借款三
  十五萬元始邀同上訴人甲○○為連帶保證人並簽發系爭本票，嗣僅核貸二十五萬元
  並不須保證人，上訴人自得以前開原因關係之抗辯對抗被上訴人等情，求為確認被
  上訴人所執有之系爭本票債權不存在之判決。
二被上訴人則以：上訴人丁○○為向被上訴人辦理汽車貸款，因其信用有瑕疵，故被
  上訴人予以降貸為二十五萬元，並要求其另覓連帶保證人，上訴人丁○○乃邀同上
  訴人甲○○為連帶保證人，共同簽發系爭本票，上訴人甲○○辯稱其僅就貸款三十
  五萬元為保證並不實在。且被上訴人所核發之汽車貸款利息幾無低於年息百分之十
  九點七者，債權讓與暨動產抵押契約書第五條清楚載明約定利息為百分之十九點九
  四，證人鄧敏輝亦證稱上訴人嗣後就利息並不爭執，僅就佣金有爭議，惟佣金係由
  被上訴人撥予業務員，業務員如何處理被上訴人並不知悉。又上訴人所簽署之系爭
  貸款相關文件均載明被上訴人名稱，上訴人應無不知契約對造之理，而上訴人簽署
  系爭本票時雖未記載發票日、票面金額、到期日，惟其等已簽發授權書予被上訴人
  得依據實際狀況自行填寫等語，資為抗辯。
三上訴人主張系爭本票係郭承貴詐騙上訴人所取得，上訴人周信山並未向被上訴人貸
  款，亦未就利息達成合意，上訴人丁○○與被上訴人間借貸關係並未成立，且上訴
  人丁○○原要借款三十五萬元始邀同上訴人甲○○為連帶保證人並簽發系爭本票，
  嗣僅核貸二十五萬元並不須保證人，上訴人自得以前開原因關係之抗辯對抗被上訴
  人云云。經查：
  (一)按在票據上簽名者，依票上所載文義負責。二人以上共同簽名時，應連帶負責。
    票據法第五條定有明文。本件上訴人於原審已自承系爭本票上之簽名及印文係伊
    等所為等語（見原審卷第二六、二七頁），依上開規定，自應就系票本票之文義
    負本票發票人責任。
  (二)次按當事人主張其意思表示係因被詐欺或脅迫而為之者，應就其被詐欺或被脅迫
    之事實，負舉證之責任。最高法院二十一年上字第二０一二號判例參照。上訴人
    雖主張系爭本票係郭承貴詐騙上訴人所取得，惟為被上訴人所否認，上訴人復未
    舉證以實其說，且上訴人自陳上訴人丁○○係為辦理購車貸款，而邀同上訴人甲
    ○○為連帶保證人，共同簽發系爭本票，核與證人葉佳興於原審之證述相符（見
    原審卷第三九頁），並有被上訴人所提出上訴人不爭執為其等簽署之系爭本票、
    動產擔保交易動產抵押設定登記申請書、債權讓與暨動產抵押契約書等件附卷可
    稽（見原審卷第三０至三三頁），而依上開本票、動產擔保交易動產抵押設定登
    記申請書、債權讓與暨動產抵押契約書所載，其上均已印有被上訴人「裕融企業
    股份有限公司」之名稱，且被上訴人亦已將系爭借款撥入車商鄧敏輝之帳戶，此
    亦有被上訴人所提已撥款明細查詢足佐（見本院卷第六三頁），上訴人丁○○復
    自認鄧敏輝已交付所購車輛（見本院卷第五一頁），且上訴人丁○○致被上訴人
    存證信函亦僅就利息表示爭執，就其係向被上訴人借款並無疑義（見原審卷第十
    一至十三頁），足見上訴人確係向被上訴人借款而簽發系爭本票，被上訴人取得
    系爭本票於法並無不合，上訴人丁○○主張其並非向被上訴人借款云云，要無足
    取。
  (三)上訴人另陳稱上訴人丁○○曾向郭承貴表明每月所繳納之利息應為年息百分之十
    一即六千四百六十二元，惟其事後收受被上訴人所寄發之繳款單，發見每月利息
    竟高達年息百分之二十即七千六百元，故兩造就就借款成本重要考量之利息並未
    達成合意，借款契約並未成立云云。然查，系債權讓與暨動產抵押契約書第二條
    已載明自九十三年一月二十五日起至九十七年十二月二十五日止每一月一付，期
    付七千六百元，第五條則約定利率為百分之十九點九四，而上訴人丁○○於原審
    亦自承其發現利息過高後，由葉佳興出面與郭承貴協調，郭承貴同意將超收之佣
    金退還與上訴人丁○○，惟要求上訴人丁○○仍應按月繳納七千六百元之利息，
    上訴人丁○○亦予同意，但郭承貴嗣後並未依約退還佣金（見原審卷第二七頁）
    ，證人鄧敏輝於原審亦結證稱：原先說只收百分之十一或十三之利息，伊有跟郭
    承貴提過本件貸款不能收佣金，利息要以百分之十一計算，葉佳興曾告知佣金約
    百分之二十，伊曾電告郭承貴可否退還車主，利息仍按百分之二十計算，後來郭
    承貴並未退還佣金．．．兩造間事後只對佣金有爭執，就利息部分並不爭執（見
    原審卷第五三、五四頁），益見上訴人丁○○就系爭借款按年息百分之二十計算
    已有同意，僅事後上訴人丁○○與郭承貴間就退還佣金部分發生糾葛，惟無礙於
    上訴人向被上訴人貸款並簽發系爭本票應對被上訴人負發票人責任之認定。是上
    訴人執此主張被上訴人不得享有系爭本票之權利云云，亦無足採。
  (四)上訴人甲○○又主張：當初伊所保證之範圍為三十五萬元之貸款，嗣被上訴人僅
    核貸二十五萬元，郭承貴雖承諾退還伊所書立之文件，惟並未為之，是伊所為之
    保證，應屬無效云云。然查，證人郭承貴於原審證稱：上訴人丁○○原擬辦理三
    十五萬元之車貸，惟伊收受資料後，發現其並無工作證明，不能貸得如此高之金
    額，故伊告知上訴人丁○○須覓保證人，且保證人須有工作證明，伊第二次送件
    時，上訴人丁○○即交付上訴人甲○○之
    序，伊於對保後要求上訴人丁○○補提上訴人甲○○之在職資料，嗣後其補提上
    訴人甲○○在東風車行擔任助理之資料，當時伊已將案卷呈報公司，因上訴人丁
    ○○並無工作證明，且上訴人甲○○亦無有利之工作，故公司事後僅核貸二十五
    萬元。伊曾向上訴人丁○○表示，以其經濟狀況，僅能貸款二十五萬元，如加一
    保證人，即可貸款三十五萬元，因上訴人丁○○所購車輛價格較高，其希能貸得
    較高之款項，故增加保證人。因公司已核貸，且前開文件已送達公司，不可能退
    還上訴人，上訴人亦未曾向伊索回所簽文件等語（見原審卷第三七、三八頁），
    堪認上訴人甲○○係為增加上訴人丁○○之信用條件，以使上訴人丁○○向被上
    訴人貸得較高款項，乃同意擔任連帶保證人甚明。且上訴人自認為其簽名用印之
    授權書已載明其授權被上訴人得視實際狀況自行填載發票日及本票金額，並視實
    際需要隨時自行填載到期日，亦有該授權書在卷足憑（見本院卷第六二頁），且
    嗣後被上訴人核貸金額亦未超過上訴人甲○○自承原欲保證之三十五萬元。故被
    上訴人於審核上訴人之信用條件後，雖僅撥貸二十五萬元，就上訴人甲○○同意
    擔任連帶保證人之事實不生影響。上訴人甲○○主張其僅同意擔任三十五萬元貸
    款之連帶保證人，是其就本件二十五萬元車貸之保證無效云云，亦難採信。
四綜上所述，本件上訴人主張上訴人丁○○與被上訴人間之借貸關係不存在，上訴人
  甲○○並未擔任系爭二十五萬元貸款之連帶保證人，故被上訴人不得對上訴人主張
  系爭本票之權利，為不足採。從而，上訴人請求確認被上訴人所執有之系爭本票債
  權不存在，洵屬無據，不應准許。原審駁回上訴人之訴，並無不合。上訴意旨指摘
  原判決不當，求予廢棄改判，為無理由，應予駁回。
據上論結，本件上訴為無理由，依民事訴訟法第四百三十六條之一第三項、第四百四
十九條第一項、第八十五條第二項，判決如主文。
中　　　華　　　民　　　國　　九十三　　年　　　十二　　月　　二十八　　日
　　　　　　　　　　　　　　　民事第四庭審判長法　　　官　盧彥如
　                                            法      官　周玫芳
                                              法      官  劉又菁
右為正本係照原本作成
本判決不得上訴
中　　　華　　　民　　　國　　九十三　　年　　　十二　　月    二十九    日
　　　　　　　　　　　　　　　　　　　　　　　法院書記官　楊勝欽
